【裁判字號】    99,財管,10
【裁判日期】    990331
【裁判案由】    指定遺產管理人等
【裁判全文】
臺灣板橋地方法院民事裁定            99年度財管字第10號
聲  請  人  甲○○
非訟代理人  謝文欽律師
上列當事人間聲請選任遺產管理人事件，本院裁定如下：
    主      文
選任財政部國有財產局台灣北區辦事處為被繼承人乙○○（女、
民國○ 年○ 月○ 日生、生前最後設籍：臺北縣板橋市○○路○段
387 巷7 之3 號、民國99年1 月1 日死亡）之遺產管理人。
程序費用由被繼承人乙○○之遺產負擔。
     理     由
一、按繼承開始時，繼承人之有無不明，而無親屬會議或親屬會
    議未於一個月內選定遺產管理人者，利害關係人或檢察官得
    聲請法院選任遺產管理人，並由法院依公示催告程序，定六
    個月以上之期限，公告繼承人，命其於期限內承認繼承；又
    被繼承人之所有繼承人均拋棄其繼承權者，亦準用關於無人
    承認繼承之規定，民法第1177條、第1178條第2 項、第1176
    條第6 項定有明文。
二、本件聲請意旨略以：緣聲請人為被繼承人乙○○之乾弟，與
    被繼承人具有長久之手足情誼，自被繼承人之夫謝劍死亡後
    ，被繼承人即一人獨居在家中，由聲請人不定期去探望關懷
    其起居。被繼承人於98年12月28日因身體不適在家昏迷，里
    長便通知聲請人協助其就醫，並開具證明供聲請人代辦身份
    證及健保卡，嗣被繼承人入院後於99年1 月1 日往生。聲請
    人除先前處理就醫診療事宜，也協助辦理被繼承人之喪葬後
    事。據聲請人所知，被繼承人並無繼承人，戶籍資料也查無
    繼承人之資料。為利處理被繼承人之遺產，聲請人爰以利害
    關係人之身分，依民法第1177條、第1178條規定，聲請選任
    財政部國有財產局為乙○○之遺產管理人等語。
三、查本件聲請人主張被繼承人乙○○於99年1 月1 日死亡，並
    無繼承人，伊先前曾為被繼承人處理就醫診療事宜，亦協助
    辦理被繼承人之喪葬後事，為利害關係人之事實，有聲請人
    提出身分證影本2 件、里長證明影本、診斷證明書影本、死
    亡證明書影本、戶籍謄本各1 件、醫療費用收據影本及治喪
    費用價目估價單影本等件為證，堪信為真實。從而，聲請人
    以其為利害關係人身分聲請選任被繼承人乙○○之遺產管理
    人，核與首揭規定尚無不合。
四、按國有財產局係依國有財產法第9 條設立之機關，依法綜理
    國有財產事務，而所謂國有財產，係指國家依據法律規定或
    基於權利行使，或由於預算支出，或由於接受捐贈所取得之
    財產，又該法所指之權利，則係指地上權、地役權、典權、
    抵押權、礦業權、專利權、著作權、商標權及其他財產上之
    權利而言，此觀國有財產法第2 條第1 項、第3 條第1 項第
    4 款規定自明，是國家「依據法律規定．．．所取得之財產
    」、「財產上之權利」，均屬國有財產之範圍，而為國有財
    產局職掌之業務範圍。而民法第1185條無人承認繼承之賸餘
    財產，歸屬國庫之規定，賦予國庫對於將來遺產之歸屬有期
    待權（參見院字第2213號解釋意旨），解釋上應屬上開國有
    財產法所定依據法律規定取得之財產權之一種，故法院通知
    國有財產局有此種國家依法應得之期待權時，國有財產局依
    國有財產法之職掌，即應積極辦理。
五、經查，本件被繼承人乙○○死亡後，本院審酌被繼承人乙○
    ○尚有遺產亟待管理，若無人為遺產之管理勢將影響聲請人
    之權利等情，揆諸前開司法院之解釋及國有財產法之規定，
    斟酌遺產管理人之職務，依民法第1179條之規定，其程序相
    當複雜，任務頗為繁重，為期程序之公正、公信起見，並基
    於專業之考量，且經本院詢問聲請人之意見後，本院認選任
    財政部國有財產局為該被繼承人乙○○之遺產管理人，應屬
    適當，爰依法裁定如主文，並依法為公示催告之。
六、依非訟事件法第157 條，裁定如主文。
中    華    民    國    99    年     3    月    31    日
                  家事法庭    法  官  林春長
以上正本係照原本作成。
如對本裁定抗告須於裁定送達後10日內向本院提出抗告狀。
中    華    民    國    99    年     3    月    31    日
                              書記官  高小婷

司法院資訊處製作；財團法人民間司法改革基金會備份。
